【裁判字號】    95,台上,4423
【裁判日期】    950810
【裁判案由】    重婚
【裁判全文】
最高法院刑事判決            九十五年度台上字第四四二三號
    上  訴  人  甲○○即鄭甲.
                        （另案在台灣桃園女子監獄執行）
上列上訴人因重婚案件，不服台灣高等法院台南分院中華民國九
十五年四月二十七日第二審更審判決（九十五年度重上更緝(一)字
第五四號，起訴案號：台灣台南地方法院檢察署八十八年度偵字
第一三八七八、一三八七九、一四五七九號），提起上訴，本院
判決如下：
    主  文
上訴駁回。
    理  由
按刑事訴訟法第三百七十七條規定，上訴於第三審法院，非以判
決違背法令為理由，不得為之。是提起第三審上訴，應以原判決
違背法令為理由，係屬法定要件。如果上訴理由書狀並未依據卷
內訴訟資料，具體指摘原判決不適用何種法則或如何適用不當，
或所指摘原判決違法情事，顯與法律規定得為第三審上訴理由之
違法情形，不相適合時，均應認其上訴為違背法律上之程式，予
以駁回。本件上訴人甲○○（即鄭甲○○）上訴意旨略稱：(一)、
告訴人乙○○雖提出宴客照片六張，作為伊與上訴人結婚之證據
，但就其內容顯示，餐廳內並無喜幛等婚禮佈置，上訴人亦未穿
著婚紗、禮服，更無主婚人或雙方親戚，尤無介紹人當場宣告新
人結婚之情。此由告訴人在第一審民國八十九年五月二日審理中
，坦言：「當天我的朋友請了六人，被告也請了六人。且被告孩
子已長大，雙方均屬第二春，雙方均無親人參加，事（按似為「
世」之誤繕）俗上亦無公開宣告結婚之常情（按後四句為筆錄所
無，原文應為『我們對我的朋友講我們當天是辦婚禮，被告穿紅
色的禮服』）」，可資佐證。顯難認其與朋友宴飲，即足該當台
灣習慣上一定之結婚儀式。原判決逕憑上揭照片及僅有一位願證
明當時係結婚之證人證言，認定上訴人重婚，顯然罔顧結婚須有
一定之儀式及二位以上證人之法定要件，自非適法。(二)、告訴人
茲已另與他人結婚，並為戶籍登記，原審未審酌及此，復不待其
他證人到庭供證，以印證廖春櫻所言上揭婚宴中，有人公開宣告
上訴人與告訴人辦理結婚成立之證言憑信性，實有應於審判期日
調查之證據而未予調查之違法云云。惟查：證據之取捨及事實之
認定，係屬事實審法院自由判斷之職權，此項職權之行使，倘不
違背經驗法則、論理法則，即無違法可言。又刑事訴訟法第三百
七十九條第十款所謂應調查之證據，乃指與待證事實有重要關係
，在客觀上認為有調查之必要性，為法院認定事實、適用法律之
基礎者而言。若事實已臻明確，自毋庸為無益之調查，難認有所
謂證據調查職責未盡之違法。本件原判決係依憑告訴人之指訴、
廖春櫻之證言及婚禮照片（上訴人身著喜氣洋洋之紅色上衣禮服
，披戴婚宴常見之黃金手鐲、項鍊，客人亦均盛裝體面，並多屬
以上訴人及告訴人為主角之取鏡）暨上訴人在偵查中直承其宴客
原因為「結婚」之供述等證據資料，乃認定上訴人有原判決事實
欄所載之犯行，因而撤銷第一審關於此部分諭知無罪之判決，改
判論處上訴人有配偶而重為婚姻罪刑。對於上訴人僅承認當時伊
尚與前夫鄭裕誠仍具有婚姻關係，而矢口否認犯罪，所為伊與告
訴人雖有結婚宴客，卻無主婚人、證婚人，不符結婚要件云云之
辯解，則引據廖春櫻所證：當時婚宴禮堂內貼有喜字，並有介紹
儀式，表示結婚，伊亦送紅包為賀禮等語，暨照片上顯示賓客六
、七名在座見聞，已符結婚之法定要件，予以指駁說明。所為之
事實認定及得心證理由，俱有卷內各證據資料可稽，自形式上觀
察，並未違背客觀存在之經驗法則及論理法則。上訴意旨置原判
決已明白論斷之事項於不顧，就原審採證認事職權之適法行使，
任意指摘為違誤，且猶為單純事實上之爭執，並未依據卷證資料
為具體之指摘，不能認為已具備合法上訴第三審之形式要件。又
原審既認事實業臻明確，未待其他證人到庭作證為無益之調查，
仍難認有上訴意旨所指證據調查職責未盡之違法情事。依上說明
，應認其上訴為違背法律上之程式，予以駁回。
據上論結，應依刑事訴訟法第三百九十五條前段，判決如主文。
中    華    民    國  九十五  年    八    月    十    日
                      最高法院刑事第八庭
                          審判長法官  張  淳  淙
                                法官  張  春  福
                                法官  呂  丹  玉
                                法官  洪  昌  宏
                                法官  蔡  彩  貞
      本件正本證明與原本無異
                                      書  記  官
中    華    民    國  九十五  年    八    月   十四   日
                                                   Ｒ


司法院資訊處製作；財團法人民間司法改革基金會備份。
